【裁判字號】    89,上易,2630
【裁判日期】    900412
【裁判案由】    詐欺
【裁判全文】
臺灣高等法院臺中分院刑事判決                  八十九年度上易字第二六三號
    上  訴  人  臺灣臺中地方法院檢察署檢察官
    被      告  丙○○
右上訴人因被告詐欺案件，不服臺灣臺中地方法院八十九年度易字第四五號中華民國
八十九年九月六日第一審判決（起訴案號：臺灣臺中地方法院檢察署八十八年度偵緝
字第九二三號），提起上訴，本院判決如左：
      主  文
上訴駁回。
      理  由
一、公訴意旨略以：丙○○係三友營造工程股份有限有限公司之負責人（以下簡稱三
    友公司），明知三友公司瀕臨倒閉，其自己債台高築，毫無資力，竟意圖為自己
    不法之所有，於八十四年七月四日，至王姵懿位於台中市○區○○○街一一二巷
    十三號七樓之住處，向王姵懿誆稱：公司欲擴大營運，急需資金挹注，而公司信
    用良好，可以按期支付利息等語，使王姵懿陷於錯誤，出借新台幣（下同）六百
    五十萬元，其後丙○○因無法填補龐大債務漏洞，所簽發支票大量退票，王姵懿
    得知此情，再三催討債務，丙○○遂於同年十一月八日籌得二百五十萬元償還，
    而剩餘款項則簽發三友公司支票一紙搪塞，然其所簽發該紙票據，嗣後屆票載發
    票日卻因拒絕往來而退票，丙○○亦遷移他處，避不見面，至此王姵懿始知受騙
    。因認被告有犯刑法第三百三十九條第一項之詐欺罪等語。
二、按犯罪事實應依證據認定之，無證據不得推定其犯罪事實，又被告之犯罪不能證
    明者，應諭知無罪之判決，刑事訴訟法第一百五十四條及第三百零一條第一項分
    別定有明文。又刑法第三百三十九條第一項詐欺罪之成立，以意圖為自己或第三
    人不法所有，以詐術使人將本人或第三人之物交付為要件，所謂以詐術使人交付
    ，必須被詐欺人因其詐術而陷於錯誤，若其所用方法，不能認為詐術，亦不致使
    人陷於錯誤，即不構成該罪，最高法院亦著有四十六台上字第二六號判例可資
    參佐。
三、訊據被告丙○○堅決否認有詐欺犯行，辯稱：我是向楊聰淮借錢，借了一、兩千
    萬元，有借有還，從八十三年左右向楊聰淮借錢，楊聰淮持有三友公司四百萬元
    的支票，有拿利息給他，票為什麼會在告訴人那裡我也不知道，因為楊聰淮和告
    訴人有之金往來，所以把票拿給甲○○，我不是直接向告訴人借錢。我和甲○○
    只見過一、兩次面，不可能借這麼多錢給我，我和楊聰淮有金錢往來，是楊聰淮
    拿我的票去向甲○○借錢等語。經查被告確有向告訴人甲○○借款之事實，業據
    被告於偵查中供承：有開立第七商業銀行支票向告訴人借款四百萬元，那是公司
    之票我有背書擔保，我是八十七年三月開立四百萬元支票，但我最早從六、七年
    前就向他借款換票週轉等語，核與告訴人指訴即證人楊聰淮於偵查中證述情形相
    符，可見告訴人指訴被告確有向告訴人借款之情事，應屬實在，自堪採信。次查
    告訴人於本院陳稱：我被他倒的錢都是學校的會錢，八十四年七月三日之前就和
    被告有金錢往來，有時他會透過楊聰淮，有時被告自己跟我借，八十四年七月三
    日被告讓我取得六百五十萬元，我後來才知道被告是跳別人的票來還我這筆錢。
    被告從八十四年開始向我借錢，從八十萬元、一百萬元、一百五十萬元，慢慢累
    積，每次都是開票給我，本金都沒有給我，被告有給我利息，每一百萬元的利息
    是一萬五千元（每月），但是按日計算，最後一次的利息沒有給我，付利息付到
    八十七年的四月三十日。八十四年十一月八日給我兩百五十萬元，票也是被告開
    的。八十四年十一月九日開始還欠我四百萬元，利息還有給我，付到八十七年四
    月三十日。八十七年五月我拿票提示的時候才跳票。八十四年七月三日有領到六
    百五十萬元我是要先看被告有沒有信用，先把票提示看看，我說如果你有錢還我
    ，我第二天就把錢再借給你，之後就在把六百五十萬元借給他，有電匯單可證明
    ，我是匯到楊聰淮的戶頭等語。足認被告與告訴人間金錢往來之時間非短，期間
    又有之付利息，最後係因被告週轉不靈才未支付利息及本金，尚難認為被告於借
    款之初，即有為自己不法所有之意圖，亦無以詐術使告訴人陷於錯誤而交付財物
    之情事，與詐欺罪之構成要件不合，此外復查無其他積極證據足以證明被告有起
    訴事實所載之犯行自不得以該罪相繩。原審以不能證明被告犯罪，諭知被告無罪
    之判決，並無不合。檢察官依據告訴人請求上訴意旨略以：被告明知自己毫無資
    力，仍施用詐術向告訴人借款六百五十萬元，其後拒不償還外，尚謊稱從未向告
    訴人借款，自有詐欺之犯意等情，指摘原判決不當，尚有誤會，本件上訴為無理
    由，應予駁回。
據上論結，應依刑事訴訟法第三百六十八條，判決如主文。
本案經檢察官乙○○到庭執行職務。
中      華      民      國      九十      年      四      月    十二    日
                                  臺灣高等法院臺中分院刑事第五庭
                                        審判長法  官  郭  同  奇
                                              法  官  胡  森  田
                                              法  官  姚  勳  昌
右正本證明與原本無異。
不得上訴。
                                              書記官  康  孝  慈
中      華      民      國      九十      年      四      月    十三    日
                                                                        Ｄ


司法院資訊處製作；財團法人民間司法改革基金會備份。
